# 请教陈版主：债权人何时确认债务重组收益？

提问人：马 甲 2019 时间：2022-07-27 09:50:00
债权人购买债务人发行的债券 1 亿元，由于债券违约未能兑付，债权人在债务人违约后停止计息（表外登记0.03亿元利息）。债权人的账面：债权投资余额 1 亿元、应收利息 0.02亿元、债权投资减值准备0.60亿元。
后面债务人进行破产重整，债权人向债务人申报1.05亿元债权（票面 1 亿元+表内利息0.02亿元+表外利息0.03亿元），债务人按照重组方案，先行清偿40%（0.42亿元），剩余60%（0.63亿元）作为留债本金，按照 8 年期限、利率4%的方式，每年按照一定比例清偿留债本金，利息以未清偿留债本金金额为计算基数，按日计息，按季度付息。
1 、现在债权人收到债务人先行清偿的40%（0.42亿元）如何记账呢？
（ 1 ）是按照民法典规定先还利息再还本，所以先在表内补计提0.03亿元利息，然后用0.42亿元先还应收利息0.05亿元，剩余部分再还债券本金0.37亿元吗？
借：应收利息 0.03亿元
贷：利息收入 0.03亿元
借：银行存款 0.42亿元
贷：应收利息 0.05亿元
债权投资——债权——余额 0.37亿元
（ 2 ）还是参考《监管规则适用指引——会计类第 1 号》之“1-20债务重组收益的确认”中对于债务人何时确认债务重组收益的规定：对于上市公司因破产重整而进行的债务重组交易，由于涉及破产重整的债务重组协议执行过程及结果存在重大不确定性，因此，上市公司通常应在破产重整协议履行完毕后确认债务重组收益，除非有确凿证据表明上述重大不确定性已经消除。由于后续留债本金的清偿时间为 8 年，存在重大不确定性，很可能无法全部收到款项，暂不在表内补计提利息或是确认债务重组收益0.03亿元，收到的0.42亿元先还应收利息0.02亿元，剩余部分再还债券本金0.4亿元？
借：银行存款 0.42亿元
贷：应收利息 0.02亿元
债权投资——债权——余额 0.40亿元
2 、是否需要根据债务重组准则终止确认账面的债权投资，并根据重组方案重新确认一项新的金融资产（其他应收款），预计留债本金的预期损失率为20%，新的金融资产按照公允价值入账（ 1 ）按照民法典补提了0.03亿元利息收入，则：
借：其他应收款——留债本金——余额 0.63亿元
资产减值损失 -0.47亿元
债权投资——债权——减值准备 0.60亿元
贷：债权投资——债权——余额 0.63亿元
其他应收款——留债本金——减值准备 0.13亿元（20%计提）
（ 2 ）参考《监管规则适用指引——会计类第 1 号》暂不确认收入，则：
借：其他应收款——留债本金——余额 0.60亿元
资产减值损失 -0.48亿元
债权投资——债权——减值准备 0.60亿元
贷：债权投资——债权——余额 0.60亿元
其他应收款——留债本金——减值准备 0.12亿元（20%计提）
3 、后续按季度收到留债本金的利息时，是直接确认利息收入吗？
借：利息收入 0.0063亿元（0.63*4%/4）
贷：应收利息 0.0063亿元
借：银行存款 0.0063亿元
贷：应收利息 0.0063亿元

回答人：chenyiwei
1 、可以采用“按照民法典规定先还利息再还本，所以先在表内补计提0.03亿元利息，然后用0.42亿元先还应收利息0.05亿元，剩余部分再还债券本金0.37亿元”的做法。但对于剩余的本金0.63亿元，期末需谨慎计提减值准备。
如果该做法直接影响到期末计息的未偿本金金额确定的，则基于简化处理考虑，期末本金余额与对方依据合同约定认可的未偿本金余额最好保持一致。
2 、取决于与剩余本金部分相比，修改后的债务条款是否构成重大的实质性修改。如果是则需终止确认原金融资产并按公允价值初始确认一项新资产。